【裁判字號】    95,訴,1745
【裁判日期】    951019
【裁判案由】    毒品危害防制條例
【裁判全文】
臺灣板橋地方法院刑事判決              95年度訴字第1745號
公  訴  人  臺灣板橋地方法院檢察署檢察官
被      告  甲○○
                   （現另案於臺灣臺北監獄臺北分監執行中）
上列被告因違反毒品危害防制條例案件，經檢察官提起公訴（95
年度毒偵字第3618號）暨同署檢察官移送併案（95年度毒偵字第
6529號），嗣因被告於本院準備程序中就被訴事實暨併案事實均
為有罪之陳述，本院告知被告簡式審判程序之旨，並聽取當事人
之意見後，由本院合議庭裁定改由受命法官獨任依簡式審判程序
進行，判決如下：
    主  文
甲○○連續施用第一級毒品，累犯，處有期徒刑壹年，扣案之第
一級毒品海洛因壹包之外包裝沒收，其內之第一級毒品海洛因（
毛重零點貳公克）沒收銷燬之。
    事  實
一、甲○○前於民國85年，因違反肅清煙毒條例案件，經本院以
    85年度少訴字第66號判處有期徒刑2 年，緩刑5 年，並於85
    年6 月23日確定；其於緩刑期間內，另於86年間，因竊盜案
    件，經本院以86年度易字第2176號判處有期徒刑5 月確定，
    因而遭本院以86年度撤緩字第180 號裁定撤銷上開緩刑宣告
    ，又於87年間，因違反麻醉藥品管理條例案件，經本院以87
    年度易字第1400號判處有期徒刑3 月，並於87年7 月7 日確
    定，與上開經撤銷緩刑之徒刑部分接續執行，於87年7 月29
    日入監執行，嗣於88年9 月27日縮短刑期假釋付保護管束；
    甲○○竟於88年間（保護管束期間），又因施用毒品案件，
    經送觀察、勒戒後認無繼續施用毒品之傾向，而經臺灣板橋
    地方法院檢察署檢察官於88年3 月25日以87年度偵字第2053
    9 號為不起訴處分確定。再於89年間，因施用毒品案件，經
    本院以89年度毒聲字第1198號裁定送觀察、勒戒後，認有繼
    續施用毒品之傾向，而由本院以90年度毒聲字第3181號裁定
    令入戒治處所施以強制戒治一年，嗣經本院以90年度毒聲字
    第4923號裁定停止戒治，所餘戒治期間付保護管束後，其戒
    治期間迄91年7 月26日亦已屆滿執行完畢。另因該次施用毒
    品犯行，經檢察官提起公訴後，業經本院於90年11月29日以
    90年度易字第2959號判處有期徒刑8 月確定，前揭假釋即因
    而遭撤銷，而於91年1 月29日入監接續執行上述有期徒刑8
    月及前揭殘刑1 年4 日後，迄92年9 月24日縮短刑期期滿執
    行完畢（構成累犯）；再於94年間，因施用第一、二級毒品
    ，經臺灣高等法院於94年12月21日以94年度上訴字第3680號
    各判處有期徒刑1 年、6 月，並定其應執行有期徒刑1 年2
    月確定（尚未執行完畢）。詎其猶不知悔悟，仍不知戒絕毒
    癮，於上開強制戒治執行完畢後五年內，復基於施用第一級
    毒品之概括犯意，於95年4 月21日21時48分為警查獲採集尿
    液回溯26小時內之某時起至同年6 月14日凌晨某時止，在臺
    北縣板橋市某加油站，以將海洛因摻水後以注射針筒注射入
    手臂血管之方式，施用第一級毒品海洛因多次。嗣(一)於95年
    4 月21日20時10分許，為警在基隆市○○區○○路六合街口
    查獲，並當場扣得甲○○與其友人俞東辰（已由檢察官另案
    偵辦）共同合資購買之海洛因1 包（毛重0.2 公克），並採
    集甲○○之尿液送驗，(二)又於95年6 月15日17時許，在臺北
    縣板橋市區○路1 號為警查獲，亦採集甲○○之尿液送驗，
    因而查悉上情。
二、案經基隆市警察局第四分局報告臺灣基隆地方法院檢察署檢
    察官呈請臺灣高等法院檢察署檢察長令轉臺灣板橋地方法院
    檢察署檢察官偵查起訴暨同署檢察官移送併案審理。
    理  由
壹、程序方面：
    查本件被告甲○○所犯並非死刑、無期徒刑、最輕本刑為三
    年以上有徒刑之罪或高等法院管轄第一審案件，而其於準備
    程序進行中，被告先就被訴事實暨併案事實均為有罪之陳述
    ，經法官告知簡式審判程序之旨，並聽取公訴人及被告之意
    見後，本院認適宜改依簡式審判程序進行，爰依刑事訴訟法
    第273 條之1 第1 項、第284 條之1 規定，由本院合議庭以
    裁定由受命法官獨任進行簡式審判程序，合先敘明。
貳、實體方面：
一、上揭事實，業據被告甲○○於本院審理時坦承不諱，及海洛
    因1 包扣案可資佐證。又被告二次為警查獲時所採其尿液送
    驗結果，均呈嗎啡陽性反應，此有基隆市警察局第四分局偵
    辦毒品案件尿液檢體對照表（檢體編號：095180）、昭信科
    技顧問股份有限公司於95年5 月16日出具之濫用藥物尿液檢
    體檢驗報告、臺北縣警察局偵辦毒品案尿液代碼表（代碼：
    83030） 、台灣檢驗科技股份有限公司濫用藥物尿液檢驗報
    告（報告編號為：CH/2006/61034） 各1 份在卷可稽。而扣
    案之白粉1 包，經以煙毒檢驗包試劑初步鑑驗結果，毛重0.
    2 公克，呈海洛因反應，有基隆市警察局第四分局查獲毒品
    危害防制條例毒品初步鑑驗報告書1 份存卷可憑。是以，被
    告之自白有上開補強證據可佐，足堪採信為真實。又查，被
    告於88年間，因施用毒品案件，經送觀察、勒戒後認無繼續
    施用毒品之傾向，而經臺灣板橋地方法院檢察署檢察官於88
    年3 月25日以87年度偵字第20539 號為不起訴處分確定。再
    於89年間，因施用毒品案件，經本院以89年度毒聲字第1198
    號裁定送觀察、勒戒後，認有繼續施用毒品之傾向，而由本
    院以90年度毒聲字第3181號裁定令入戒治處所施以強制戒治
    一年，嗣經本院以90年度毒聲字第4923號裁定停止戒治，所
    餘戒治期間付保護管束後，其戒治期間迄91年7 月26日亦已
    屆滿執行完畢，此有臺灣高等法院被告前案紀錄表在卷可稽
    。綜上所述，足認被告前經強制戒治執行完畢釋放後，五年
    內再犯本件施用第一級毒品犯行。本案事證明確，被告犯行
    堪以認定，應依法論科。
二、刑法修正後本案法律適用之說明：
    按法律變更之比較適用，比較時應就罪刑有關之共犯、未遂
    犯、想像競合犯、牽連犯、連續犯、結合犯，以及累犯加重
    、自首減輕暨其他法定加減（如身分加減）與加減例等一切
    情形，綜其全部罪刑之結果而為比較；且就比較之結果，須
    為整體之適用，不能割裂分別適用各該有利於行為人之法律
    ，此即法律變更之比較適用所應遵守之「罪刑綜合比較原則
    」及「擇用整體性原則」（參照最高法院24年上字第4634號
    判例、同院27年上字第2615號判例，及最高法院95年第八次
    刑事庭會議決議）。刑法第47條、第56條等規定均業經修正
    ，於94年2 月2 日經總統公布，並自95年7 月1 日起施行，
    茲說明本案新舊刑法適用情形如下：
  (一)被告行為後，刑法第56條連續犯之規定，業於94年2 月2 日
    修正公布刪除，並於95年7 月1 日施行，則被告之前揭犯行
    ，因行為後新法業已刪除連續犯之規定，此刪除雖非屬犯罪
    構成要件之變更，但顯已影響行為人刑罰之法律效果，自屬
    法律有變更，而依新刑法既已刪除連續犯之規定，則所犯上
    述數行為依數罪併罰之規定分論併罰，則依刑法第2 條第1
    項規定之「從舊從輕」原則，比較新、舊法結果，適用被告
    之行為時法律即修正前刑法論以連續犯，以一罪論，較有利
    於被告。
  (二)修正後刑法第47條第1 項規定「受『徒刑』之執行完畢，或
    一部之執行而赦免後，五年以內『故意』再犯有期徒刑以上
    之罪者，為累犯，加重本刑至二分之一。」，與修正前刑法
    第47條規定「受有期徒刑之執行完畢，或受無期徒刑或有期
    徒刑一部之執行而赦免後，五年以內再犯有期徒刑以上之罪
    者，為累犯，加重本刑至二分之一。」不同，而本案被告再
    犯本罪既係出於故意，無論依修正前後刑法第47條之規定均
    構成累犯。
  (三)經綜合前述各項罪刑法律變更，整體為「從舊從輕」之比較
    結果，應一體適用被告行為時即修正前刑法之規定，較有利
    於被告，合先敘明。
三、查海洛因屬於毒品危害防制條例第2 條第2 項第1 款所規定
    之第一級毒品，核被告所為，係犯毒品危害防制條例第10條
    第1 項之施用第一級毒品罪。被告施用前後持有第一級毒品
    之低度行為，為進而施用之高度行為所吸收，不另論罪。又
    被告多次施用第一級毒品犯行，時間緊接，犯罪構成要件相
    同，顯係基於概括犯意為之，應修正前刑法第56條規定，為
    連續犯，以一罪論，應依法加重其刑。而公訴人雖僅就被告
    於95年4 月21日21時48分為警查獲採尿前回溯26小時內之某
    時所為一次施用海洛因犯行起訴，其餘前揭論罪科刑之犯行
    部分則未予起訴，本院認為該部分與已起訴部分有連續犯之
    裁判上一罪關係，為起訴效力所及，並經臺灣板橋地方法院
    檢察署檢察官以95年度毒偵字第6529號移送併案審理，本院
    自得一併予以審理。又被告有上揭事實欄所述前科，92年9
    月24日縮短刑期期滿執行完畢，此有上述前科表附卷可稽，
    被告於五年內再犯有期徒刑以上之本罪，為累犯，應依修正
    前刑法第47條規定，加重其刑，並依法遞加重之。審酌被告
    有多次施用毒品前科，素行非佳，且前曾業經強制戒治完畢
    ，竟再為本件施用毒品犯行，顯見其不思悔改，自制力亦顯
    不佳；惟另兼酌以被告於犯後已坦承犯行，而其施用毒品行
    為於本質上係屬自我戕害行為，反社會性之程度應屬較低等
    一切情狀，量處如主文所示之刑，以資懲儆。又扣案之海洛
    因1 包（毛重0.2 公克），既屬當場查獲之第一級毒品，爰
    依毒品危害防制條例第18條第1 項前段規定，宣告沒收銷燬
    之。至該海洛因1 包之外包裝，係用於包裹毒品，防其裸露
    、潮濕，便於攜帶施用，係預備供被告施用毒品所用之物，
    且係被告與俞東辰共同出資購得而共同所有，此據被告於本
    院審理時供明在卷，而刑法關於沒收之規定雖有修正文字以
    使適用更期明確，但無影響刑罰之法律效果，且法律之適用
    應整體觀察，主從刑不宜割裂適用，而本件被告之犯行於所
    論罪之主刑之宣告既已經比較後決定適用修正前刑法，關於
    沒收從刑之諭知，亦應整體適用修正前刑法，爰依修正前刑
    法第38條第1 項第2 款規定，併予宣告沒收。
據上論斷，應依刑事訴訟法第273 條之1 第1 項、第299 條第1
項前段，毒品危害防制條例第10條第1 項、第18條第1 項前段，
刑法第2 條第1 項前段、第11條前段、修正前刑法第56條、第47
條、第38條第1 項第2 款，判決如主文。
本案經檢察官鄧媛到庭執行職務。
中    華    民    國    95    年    10    月    19    日
                  刑事第十二庭法  官  林淑婷
以上判決正本證明與原本無異。
如不服本判決，應於送達後十日內，向本院提出上訴狀。
                              書記官  廖貞音
中    華    民    國    95    年    10    月    19    日
附錄本案論罪科刑法條全文：
毒品危害防制條例第十條
施用第一級毒品者，處六月以上五年以下有期徒刑。
施用第二級毒品者，處三年以下有期徒刑。


司法院資訊處製作；財團法人民間司法改革基金會備份。
